【裁判字號】    85,台上,1860
【裁判日期】    850418
【裁判案由】    盜匪
【裁判全文】
最高法院刑事判決                              八十五年度台上字第一八六○號
    上訴人  甲○○
右上訴人因盜匪案件，不服台灣高等法院高雄分院中華民國八十五年一月三十日第二
審判決（八十四年度上訴字第二七四七號，起訴案號：台灣高雄地方法院檢察署八十
四年度偵字第一○六○九號），提起上訴，本院判決如左：
    主  文
上訴駁回。
    理  由
按刑事訴訟法第三百七十七條規定，上訴於第三審法院，非以判決違背法令為理由，
不得為之。是提起第三審上訴，應以原判決違背法令為理由，係屬法定要件。如果上
訴理由狀並未依據卷內訴訟資料，具體指摘原判決不適用何種法則或如何適用不當，
或所指摘原判決違法情事，顯與法律規定得為第三審上訴理由之違法情形，不相適合
時，均應認其上訴為違背法律上之程式，予以駁回。本件上訴意旨略稱：(一)被害人喬
佳雯於第一審陳述被搶之經過時，陳稱：「當天比較晚回家，剛停好車，熄火還沒有
開車門，就有一個人跑到我車旁後，直接把我車門打開，叫我坐進去，我就喊救命，
並開另外一個車門，他叫我不要叫，就用牙齒咬我臉左邊，後來他就把我皮包搶了就
走了，因為我跟他搶皮包，東西沿路掉在馬路上，後來只剩下新台幣（下同）一萬元
及呼叫器在皮包內，沒有撿回來，被他拿走」等語，足證該名歹徒於行搶當中，固有
實施強暴脅迫行為，但被害人既猶能與歹徒爭搶皮包，未致不能抗拒至明，則果該名
歹徒係上訴人甲○○，亦非犯強劫罪，而係犯搶奪罪，原審對被害人上開陳述，未加
審酌判斷，有判決不載理由之違法。(二)強盜傷害人，除因致死或重傷者，刑法已有特
別規定外，其未達重傷之程度，如傷害行為與強盜行為，確有牽連關係，應依刑法第
五十五條處斷，最高法院二十年上字第九八九號著有判例。原判決既認上訴人於實施
強劫行為當中，以口咬傷被害人，乃就與強劫罪名有牽連關係之傷害罪名未予論列，
有判決不適用法則之違法云云。
惟查本件原判決依憑被害人在警訊及偵審中之指訴，受理報案警員謝鑫堂在原審證稱
被害人臉部確有被咬傷之證言，卷附台灣高雄地方法院檢察署驗傷診斷書一紙及上訴
人於偵查中與被害人對質時，坦承有搶被害人皮包不諱，且於檢察官訊以：「你搶喬
佳雯皮包，她有與你抵抗否﹖」答稱：「有，但我力氣較大還是搶走了」等語（見偵
查卷十二頁背面、十三頁），資以認定上訴人於強取被害人皮包時，被害人雖奮力與
之拉扯，然因體弱力小，且遭上訴人以口咬傷臉部，致不能抗拒，而被上訴人劫走該
皮包之事實。已詳認定被害人當時已致不能抗拒所憑之證據及認定之理由。按搶奪
與強劫，雖同具不法得財意思，但搶奪係乘人不備，公然掠取他人之財物，如施用強
暴脅迫，至使不能抗拒，而取其財物或令其交付者，則為強劫罪。本件上訴人既非乘
被害人不備，奪取皮包，而係咬傷被害人臉部，強力劫走皮包，被害人當時顯達不能
抗拒之程度甚明，自不能以其強劫過程中，被害人曾加抗拒爭搶皮包，即認未致被害
人不能抗拒，原判決尚無不載理由之違法。次按刑法第二百七十七條第一項之傷害罪
，依同法第二百八十七條前段規定須告訴乃論。本件上訴人以口咬傷被害人部分，並
未據被害人告訴，亦未經檢察官起訴，原判決不予論究，要無判決不適用法則情形。
是以上訴意旨指摘原判決違法情事，顯與法律規定得為第三審上訴理由之違法情形，
不相適合，其上訴違背法律上之程式，應予駁回。
據上論結，應依刑事訴訟法第三百九十五條前段，判決如主文。
中      華      民      國    八十五    年      四      月     十八     日
                              最高法院刑事第九庭
                                  審判長法官  謝  家  鶴
                                        法官  羅  一  宇
                                        法官  吳  昭  瑩
                                        法官  花  滿  堂
                                        法官  陳  世  淙
      右正本證明與原本無異
                                              書  記  官
中      華      民      國    八十五    年      四      月    二十五    日


司法院資訊處製作；財團法人民間司法改革基金會備份。
